臺灣高雄地方法院刑事判決　　　　　　　94年度交訴字第62號
公　訴　人　臺灣高雄地方法院檢察署檢察官
被　　　告　戊○○
選任辯護人　郭清寶律師
上列被告因公共危險等案件，經檢察官提起公訴（94年度偵字第
368 號），本院判決如下：
    主  文
戊○○駕駛動力交通工具肇事，致人傷害而逃逸，處有期徒刑捌
月。緩刑參年。
被訴過失傷害部分，公訴不受理。
    事  實
一、戊○○於民國93年7 月4 日21時18分前之某時，駕駛車牌號
    碼1731─DM號自小客車搭載其母甲○○，沿高雄市三民區○○○路由東往西方向行駛，嗣於同日21時18分許，行經該路
    、中山一路口，欲左轉中山一路時，適行人丙○○沿建國三
    路由西往東方向行走，欲穿越中山一路行人穿越道，戊○○
    因疏未注意車前狀況，致其所駕駛之自小客車右前車頭保險
    桿處乃撞擊丙○○左腳膝蓋，丙○○遭撞後，旋往右側倒地
    ，並受有左膝及右背部挫傷之傷害（過失傷害部分，業據丙○○及其法定代理人蔡孟勳、李璟釗撤回告訴，詳後述）。
    戊○○於肇事後，雖曾煞停，惟並未下車察看，亦未作任何
    處置，旋即基於肇事逃逸之故意，駕車沿中山一路由北往南
    方向逃逸。當時因警員乙○○於建國三路、中山一路口指揮
    交通，且路人丁○○亦因車輛故障，暫於中山一路333 號前
    停車等待拖吊，均目擊上開車禍，並記下車牌號碼，嗣高雄
    市政府警察局三民一分局長明派出所依警員乙○○、丁○○
    提供之車牌號碼，查明車主、駕駛人後，旋於同日23時許，
    通知戊○○到案說明，因而查知上情。
二、案經高雄市政府警察局三民一分局報告臺灣高雄地方法院檢
    察署檢察官偵查起訴。
    理  由
壹、證據能力部分：
一、卷內證據資料部分，除辯護人認告訴人丙○○、證人丁○○
    警詢中之陳述；道路交通事故調查報告表及現場圖，均為審
    判外之陳述，為傳聞證據，無證據能力外，其餘均不爭執證
    據能力（詳本院卷第22頁第10行以下），合先敘明。
  (一)告訴人丙○○、證人丁○○警詢中之陳述部分：
  按被告以外之人，於審判外之言詞或書面陳述，除法律有規
    定者外，不得作為證據；又被告以外之人（包括證人、鑑定
    人、告訴人、被害人及共同被告等）於檢察事務官、司法警
    察官或司法警察調查中所為之陳述，與審判中不符時，其先
    前之陳述具有較可信之特別情況，且為證明犯罪事實存否所
    必要者，得為證據，刑事訴訟法第159條第1項、第159條之2
    分別定有明文。是告訴人於司法警察（官）調查中所為之陳
    述，依刑事訴訟法第159條第1項規定，係屬傳聞證據，原則
    上無證據能力，惟如該陳述與審判中不符時，其先前之陳述
    具有較可信之特別情況，且為證明犯罪事實存否所必要者，
    依同法第159條之2規定（即刑事訴訟法第159條第1項所指之
    「除法律有規定者外」），始例外認為有證據能力；如該陳
    述與審判中相符時，因該陳述並不符合刑事訴訟法第159 條
    之2 有關傳聞例外之規定，故不得作為認定本案犯罪事實有
    無之證據，此時，當以告訴人於審判中之陳述作為證據。另
    所謂「前後陳述不符」之要件，應就前後階段之陳述進行整
    體判斷，以決定其間是否具有實質性差異，惟無須針對全部
    陳述作比較，陳述之一部分有不符，亦屬之，合先敘明。
  關於本件車禍發生經過、車型、車號等相關事實，告訴人丙○○於警詢中陳稱：93年7 月4 日21時18分許，伊由建國三
    路西往東靠右側穿越中山一路人行道時，遭一輛從建國三路
    東往西左轉中山一路之1731─DM號深色自小客車撞倒在地，
    然該自小客車未停車，逃離現場，當時未看到車號，是在場
    路人目擊後提供予警方等語（詳警卷第5 頁）；證人丁○○
    於警詢中證陳：93年7 月4 日21時18分許，當時伊車輛拋錨
    停在三民區○○○路333 號前時，便目擊由建國三路西往東
    靠右側穿越中山一路人行道之行人，遭一輛從建國三路東往
    西左轉中山一路之1731─DM號黑色三菱自小客車撞倒在地，
    但該自小客車未停車，逃離現場，自中山一路往南方向逃逸
    ，因路口有警員執勤，故警方迅速處理該車禍等語（詳警卷
    第6 頁）。核與證人即告訴人丙○○於本院審理中證陳：從
    補習班下課後回家，行走中山路斑馬線往東約3 、4 步就被
    撞到，撞擊後往右邊倒在地上，爬起來時，車輛已開走，當
    時有人表示看到車牌號碼，並將號碼告知警察等語一致（詳
    本院卷第55頁倒數第11行以下、第56頁倒數第13行以下、第
    57頁第2 行以下、第58頁倒數第5 行以下、第59頁倒數第5
    行至第60頁第4 行）。亦核與證人丁○○於本院審理中證述
    ：當時車輛故障停在中山路、建國路轉角處路口，故目睹肇
    事經過，並記下車牌號碼，車型為黑色三菱，撞擊位置在斑
    馬線上，撞擊後，肇事車輛就加速往其前方通過等語相符（
    詳本院卷第71頁倒數第6 行至第72頁第7 行、第73頁第1行
    至第13行、第75頁第1 行）。準此，因告訴人
    丙○○、證人丁○○警詢中之陳述均核與其於審判中之證述
    相符，是依前開說明，告訴人丙○○、證人丁○○於警詢中
    之陳述，並不符合刑事訴訟法第159 條之2 有關傳聞例外之
    規定，不得作為認定本案犯罪事實有無之證據，並無證據能
    力。此時，當以告訴人丙○○、證人丁○○於審判中之陳述
    作為證據。
  (二)道路交通事故調查報告表及現場圖部分：
  按除顯有不可信之情況外，公務員職務上製作之紀錄文書、
    證明文書亦得為證據，刑事訴訟法第159 條之4 第1 款定有
    明文。此係因公務員職務上製作之紀錄文書或證明文書，係
    公務員依職權所為，與其責任、信譽攸關，若有錯誤、虛偽
    ，公務員可能因此擔負刑事及行政責任，且該等文書經常處
    於可能受公開檢查之狀態，設有錯誤，甚易發現而予及時更
    正，其正確性及真實之保障極高（該條立法理由參照）。是
    以，由於公務員依職務作成之文書，如具有高度客觀性，且
    兼具公示性、例行性、機械性、良心性及制裁性等特徵，本
    質上雖屬傳聞證據，亦例外容許其作為證據使用。
  道路交通事故調查報告表、現場圖係交通警察機關對交通事
    故之現場，於勘查、蒐集事證及詢問關係後，所製成之報告
    ，核其本質，乃為被告以外之人於審判外之書面陳述，依刑
    事訴訟法第159 條第1 項之規定，原則上不具證據能力。再
    者，前述道路交通事故調查報告表、現場圖之製作者為司法
    警察，雖具有公務員之身分，惟該報告表、現場圖既針對本
    件車禍作成，具有個案性質，而不具例行性之要件，即與刑
    事訴訟法第159 條之4 第1 款所示之紀錄文書有間，依前開
    說明，自無證據能力。
貳、有罪部分（即肇事逃逸部分）：
一、訊據被告戊○○否認有何肇事逃逸犯行，辯稱：當時伊確實
    開車經過肇事地點，但未見到告訴人，亦未感覺撞到人，故
    直接開車回家，是事後經由管區警員通知，始知道此事等語
    。經查：
  (一)按刑法第185 條之4 之肇事逃逸罪，屬故意犯，且本件構成
    要件行為，並非「肇事」行為本身，而是肇事後之故意「逃
    逸」行為。準此，行為人對於逃逸行為必須有所認知與意欲
    ，始成立本罪，至於「肇事」雖屬本罪構成要件之一環，惟
    僅屬行為之情境，是本罪故意犯認知要素所要對應者，僅限
    於行為人必須認識已經肇事之事實，但與肇事之故意過失責
    任問題無關。再者刑法第185 條之4 肇事逃逸罪之「致人死
    傷」要件，係客觀處罰要件，其適用結果，純粹取決於客觀
    之條件是否成就，至於行為人主觀上對該條件是否有所認知
    ，即非所問。職此之故，車禍發生後，只要客觀上發生「致
    人死傷」之情況，客觀處罰條件即已成就，縱行為人主觀上
    對其肇事致人死傷之情形，欠缺認識，亦不影響犯罪之成立
    。是本件茲應審究者，乃係被告是否知悉肇事而故意逃逸，
    告訴人是否因車禍而受傷，合先敘明。
  (二)查被告於93年7 月4 日21時18分前之某時，駕駛車牌號碼17
    31─DM號自小客車搭載其母甲○○，沿高雄市三民區○○○
    路由東往西方向行駛，嗣於同日21時18分許，行經該路、中
    山一路口，欲左轉中山一路時，適證人丙○○沿建國三路由
    西往東方向行走，欲穿越中山一路行人穿越道之事實，業據
    被告供承在卷（詳本院卷第82頁倒數第14行以下），核與證
    人丙○○於本院證述之情節相符（詳本院卷第57頁第2 行以
    下），是此部分之事實，應堪以認定。
  (三)又被告行經肇事地點時，其所駕駛之自小客車右前車頭保險
    桿處撞擊證人丙○○左腳膝蓋，證人丙○○遭撞後，旋往右
    側倒地，並受有左膝及右背部挫傷之傷害等情，業據證人丙○○於本院證述綦詳（詳本院卷第55頁第15行至第22行、第
    59 頁 第13行至第20行、第61頁倒數第6 行），並有財團法
    人天主教聖功醫院93年7 月5 日診斷證明書附警卷可參（詳
    警卷第15頁）。此外，證人即案發時於中山路、建國路指揮
    交通之員警乙○○復於本院審理中證陳：93年7 月4 日20時
    至22時，在中山路、建國路口西南角服交通崗勤，服勤期間
    ，有人（即證人丁○○）將車子停在中山、建國路西南角往
    南處，伊以為違規停車，欲上前驅趕，該人即跑向前表示車
    子壞掉，並希望不要開單，之後就見到車牌號碼1731─DM號
    之三菱黑色自小客車沿建國路由東往西方向行駛，再左轉中
    山一路，該車轉彎時，見到伊就停住，之後再往前行駛，就
    撞到一名女孩（即證人丙○○），那女孩就倒在右前輪旁邊
    ，撞擊點在右前方保險桿下方等語明確（詳本院卷第66頁至
    第67頁）。另證人丁○○亦於本院審理中證述：當時車子因
    故障而停於建國路、中山路轉角處，故目睹肇事經過，肇事
    車輛為三菱黑色車輛，該車副駕駛座前方車頭撞擊行人（即
    證人丙○○），當時曾記下車牌等語屬實（詳本院卷第71
    頁至第72頁）。準此，關於肇事經過、撞擊情形，因證人丙○○、乙○○及丁○○於本院審理中所述相符；且觀之肇事
    車輛照片，該車右前車頭下方設有保險桿，因該保險桿環繞
    於右前側車身，且突出於車頭，如有發生撞擊，應先碰撞至
    保險桿，是證人丙○○遭被告駕駛車輛之右前車頭保險桿撞
    擊而受傷之事實，應堪以認定。至證人丁○○固於本院證陳
    ：告訴人遭撞擊後，曾飛起撞到引擎蓋，再翻滾倒下去等語
    （詳本院卷第75頁倒數第7 行以下），惟因其亦稱：無法陳
    述詳細狀況等語（詳本院卷第75頁倒數第7 行以下）；況且
    如有證人丁○○所述碰撞情形，證人丙○○所受傷害應甚嚴
    重，絕非受有左膝及右背部挫傷之傷害，因此，證人丁○○
    此部分之證述，應係誤記甚明。
  (四)由於證人丙○○確遭被告駕駛車輛之右前車頭保險桿撞擊而
    受傷之事實，已如前述。而被告復於本院自承：開車快10
    年，依照10年之駕駛經驗，如果有發生擦撞之情形，一定會
    查覺等語（詳本院卷第81頁倒數第13行以下、第82頁第10行
    以下）。則在此撞擊情形下，被告應知撞到證人丙○○甚明
    。再者，肇事後，關於被告駕駛車輛之經過，證人乙○○於
    本院審理中證陳：撞擊後，被告車輛曾煞車停住，伊與丁○○去扶起那位女孩（即證人丙○○）時，一轉頭，被告車輛
    就開走了等語（詳本院卷第67頁第1 行以下、第8 行）；核
    與證人丁○○於本院證陳：撞擊後，該車有頓一下，之後那
    輛車就加速往其前方通過等語相符（詳本院卷第73頁第1 行
    以下）。職此，如被告辯陳：但未見到告訴人，亦未感覺撞
    到人係屬真實，因肇事當時，肇事地點並無其他車輛、行人
    經過之事實，已據證人乙○○於本院證陳明確（詳本院卷第
    68 頁 第5 行至第12行），則在行車路線順暢之情形下，被
    告實無理由煞停車輛，且碰巧於撞擊到證人丙○○之同時，
    煞停車輛，顯見被告應係查覺撞到證人丙○○後，一時驚慌
    而煞車，其辯稱：行經肇事地點時，未見到證人丙○○，亦
    未感覺撞到人等語，應係事後卸責之詞，不足採信。
  (五)此外，證人丙○○遭撞擊後，證人乙○○、丁○○所站位置
    ？證人乙○○有無持照相機拍照？證人乙○○有無幫證人丁○○推車？證人乙○○是否先嚇阻被告車輛再扶起證人丙○○？等事實，證人乙○○、丁○○所言雖不一致。惟因本件
    肇事情形、被告車輛有無於撞擊後煞車之事實，證人乙○○
    、丁○○所言核屬一致，而本件之重點、記憶之重心亦在於
    此，在本案發生迄今已近1 年之情形下，自無法苛求證人乙○○、丁○○就一些細節問題，亦能記憶無誤，尚難僅因彼
    此細節陳述不一致，即認證人乙○○、丁○○所有證詞，均
    不可採信。另證人即被告母親甲○○固於本院證陳：當時坐
    於被告車輛右後座，行經肇事地點時，未感覺車輛撞擊震動
    之聲音，被告亦未煞車等語（詳本院卷第77頁至第78頁），
    然因證人甲○○並不會駕駛車輛（詳本院卷第78頁倒數第10
    行以下），對車輛撞擊情形，自無相當之敏感性，在本件撞
    擊並非甚大下，能否感覺撞擊，已非無疑，況其係被告母親
    ，所言難免亦有偏袒被告之虞，尚難為被告有利之認定。
  (六)綜上直接、間接證據，本件事證明確，被告肇事逃逸之犯行
    ，應堪以認定。
二、核被告所為，係犯刑法第185 條之4 之肇事逃逸罪。爰審酌
    被告肇事後，竟擅行離開現場，置受傷之告訴人丙○○不顧
    ，不僅影響丙○○即時救護之時機，且危及其生命、身體，
    惡害非輕，且犯後一再否認犯行，態度非佳，本應重懲，惟
    念及被告並無前科資料，素行良好，有臺灣高等法院被告前
    案紀錄表可稽，且犯後已與告訴人丙○○達成和解，告訴人
    丙○○不願追究被告犯行，並撤回過失傷害告訴（詳撤回告
    訴狀，本院卷第26頁）等一切情狀，量處如主文所示之刑，
    以資懲儆。又被告未曾受有期徒刑以上刑之宣告，有前開前
    科紀錄可參，其一時失慮，致罹刑章，且犯後已與告訴人達
    成和解，諒其經此教訓後，當知警惕，應無再犯之虞，故本
    院認其所受宣告之刑，以暫不執行為適當，爰併予宣告緩刑
    3 年，以勵自新。
參、不受理部分（即過失傷害部分）：
一、公訴意旨略以：被告戊○○於民國93年7 月4 日下午9 時18
    分許，駕駛車牌號碼1731-DM 號自小客車，沿高雄市三民區
    ○○○路由東往西方向行駛，行經高雄市三民區○○○路與
    中山一路口，欲左轉駛入中山一路時，當時天候、路況良好
    ，其原應注意車前狀況，隨時採取必要安全措施，而依當時
    情形又無不能注意之情事，竟疏於注意，於行近行人穿越道
    前，遇有告訴人丙○○穿越時，竟未暫停讓告訴人先行，而
    貿然向左轉駛入中山一路行駛，其所駕駛之自小客車車頭擦
    撞正穿越行人穿越道之告訴人，致告訴人被撞倒地後，受有
    左膝及右背部挫傷之傷害，因認被告涉犯刑法第284 條第 1
    項前段之過失傷害罪嫌。
二、按告訴乃論之罪，告訴人於第一審辯論終結前，得撤回其告
    訴；又告訴經撤回者，法院應諭知不受理之判決，刑事訴訟
    法第238條第1項及第303條第3款定有明文。
三、本件被告因過失傷害案件，經檢察官提起公訴，認被告係犯
    刑法第284 條第1 項前段之過失傷害罪，依同法第287 條前
    段之規定，須告訴乃論。茲據告訴人及其法定代理人蔡孟勳
    、李璟釗於本院審理時具狀撤回告訴（詳本院卷第26頁），
    揆諸前開說明，本院應諭知不受理之判決。
據上論斷，應依刑事訴訟法第299 條第1 項前段、第303 條第 3
款，刑法第185 條之4 、第74條第1 款，判決如主文。
中　　華　　民　　國　　94　　年　　7 　　月　　19　　日
                  刑事第一庭    審判長法  官 裕斗
                                      法  官 廖純卿
                                      法  官 方百正
以上正本證明與原本無異。
如不服本判決，應於收受送達後10日內向本院提出上訴書狀。
中　　華　　民　　國　　94　　年　　7 　　月　　19　　日
　　　　　　　　　　　　　　　        書記官 郭素蓉
附錄本判決論罪科刑所依據之法條：
中華民國刑法第185條之4
駕駛動力交通工具肇事，致人死傷而逃逸者，處六月以上五年以
下有期徒刑。
